臺灣高等法院高雄分院刑事判決　　　　96年度上訴字第1445號
上　訴　人
即　被　告　甲○○
　　　　　　　　　　現羈押在臺灣高雄看守所
選任辯護人　黃金龍律師
上列上訴人因違反毒品危害防制條例案件，不服臺灣高雄地方法
院96年度訴字第1534號中華民國96年6 月4 日第一審判決（起訴
案號：臺灣高雄地方法院檢察署95年度偵字第33294 號），提起
上訴，本院判決如下：
    主  文
原判決關於有罪部分撤銷。
甲○○販賣第二級毒品，累犯，處有期徒刑柒年陸月，扣案之第
二級毒品甲基安非他命貳拾柒包（驗後合計淨重肆拾參點伍捌壹
公克），沒收銷燬之；扣案之上開甲基安非他命包裝袋貳拾柒個
、電子磅秤壹臺、夾鏈袋貳大包、帳冊壹本、門號0000000000號
行動電話壹具（含SIM 卡壹張），均沒收之。
    事  實
一、甲○○前因施用毒品案件，經臺灣高雄地方法院以95年度易
    字第1294號判處有期徒刑3 月確定，甫於民國95年11月30日
    縮刑期滿執行完畢。猶未知警惕，明知甲基安非他命屬第二
    級毒品，依法不得持有、販賣，竟意圖營利而基於販賣第二
    級毒品之犯意，先以其所有之門號0000000000號行動電話，
    與自稱「黃經理」之姓名年籍不詳成年男子聯絡後，於95年
    12月24日晚間11時許，在高雄市○○區○○路與中華路附近
    之土地公廟前，以新臺幣（下同）11萬3,500 元向「黃經理
    」販入甲基安非他命1 大包（毛重約51公克）後，自行以電
    子磅秤稱重並分裝於27個夾鏈袋內，分別毛重為：0.7 公克
    1 包、0.8 公克1 包、0.9 公克8 包、1 公克9 包、1.9 公
    克7 包、19.4公克1 包（合計毛重50.4公克，驗後合計淨重
    43.581公克），欲伺機出售予不特定人牟利。嗣於同年12月
    26日下午1 時40分許，在高雄市○○區○○路與林森路口，
    因形跡可疑，經警盤查而查獲，並扣得其所有之上開甲基安
    非他命共27包、用於稱重分裝以販賣之電子磅秤1 臺、預備
    供分裝以販賣所用之夾鏈袋2 大包、記載向「黃經理」販入
    毒品金額之帳冊1 本、聯絡販入毒品所使用之上開門號0000
    000000號行動電話1 具（含SIM 卡1 張）等物。
二、案經高雄市政府警察局苓雅分局移送臺灣高雄地方法院檢察
    署檢察官偵查起訴。
    理  由
壹、程序部分：
一、按被告之自白，非出於強暴、脅迫、利誘、詐欺、疲勞訊問
    、違法羈押或其他不正之方法，且與事實相符者，得為證據
    ，刑事訴訟法第156 條第1 項定有明文。被告甲○○及辯護
    人主張：警詢對於販賣甲基安非他命犯行之自白，係員警詢
    問時以言語兇被告，又逮捕的員警於製作警詢筆錄前，語氣
    很兇表示若不承認，就要辦販賣云云。惟查，經本院勘驗被
    告警詢錄音，發現警方詢問時語氣正常、嚴肅，一問一答，
    問答過程中有打字聲音，被告語氣謹慎、配合、正常。因認
    詢問過程並未發現強暴、脅迫、利誘或其他不正之方法而不
    法取供之情形，此有本院96年9 月20日勘驗筆錄在卷可稽，
    故被告及辯護人上開主張，尚無可採；另原審則依檢察官聲
    請傳喚逮捕被告之員警洪光華到庭證稱：查獲當時伊騎機車
    在高雄市○○路與林森路口附近，見被告騎乘機車，神色慌
    張，覺得可疑，遂在林森路與青年路口將其攔停盤查，經其
    同意至派出所（高雄市政府警察局苓雅分局民權路派出所）
    ，經詢所攜背包內有無違禁物品，被告即自行將袋內物品倒
    出，內有甲基安非他命27包、電子磅秤、夾鏈袋等扣案物品
    。被告初稱僅係施用甲基安非他命，惟經詢以若僅係施用何
    有帳冊、電子磅秤、夾鏈袋及如此鉅量之甲基安非他命，始
    供稱實係販賣，並主動供出如警詢筆錄所示之2 名購買者，
    伊詢問被告時語氣並未很兇，也沒有恫稱若不承認要辦他販
    賣毒品等語（見原審卷第45-49 頁）。而洪光華上開證述與
    本院勘驗上開錄音之情形相符，再參以被告於偵查中供稱：
    員警沒有打伊，沒有罵伊，只是態度不好等語（見偵卷第11
    0 頁）；於原審羈押訊問時仍供稱：「（法官問：警察製作
    筆錄時，有無以強暴、脅迫或其他不正當的方式對你？）沒
    有」、「（法官問：警察有無在警詢過程中，逼你在筆錄中
    如何回答？）沒有」、「（法官問：警察有無在警詢中，教
    你如何回答？）沒有」等語（見原審聲羈卷第6 頁），足見
    員警洪光華上開證詞應可採信，則員警於本件警詢詢問時，
    應並無以任何強暴、脅迫或其他不當方法取供，應認被告自
    白具有任意性。
二、再按被告以外之人於審判外之陳述，雖不符刑事訴訟法第15
    9 條之1 至第159 條之4 之規定，而經當事人於審判程序同
    意作為證據，法院審酌該言詞陳述或書面陳述作成時之情況
    ，認為適當者，亦得為證據。當事人、代理人或辯護人於法
    院調查時知有第159 條第1 項不得為證據之情形，而未於言
    詞辯論終結前聲明異議者，視為有前項之同意，同法第159
    條之5 第1 、2 項定有明文。立法意旨在於傳聞證據未經當
    事人之反對詰問予以核實，原則上先予排除，惟若當事人已
    放棄反對詰問權，於審判程序中表明同意該等傳聞證據可作
    為證據，基於尊重當事人對傳聞證據之處分權，及證據資料
    愈豐富，愈有助於真實發見之理念，且強化言詞辯論主義，
    使訴訟程序得以順暢進行，上開傳聞證據亦均具有證據能力
    。查本院據以認定被告犯罪事實存否之其他傳聞證據，檢察
    官、被告及辯護人於原審及本院審理時，均同意作為證據，
    且於本院言詞辯論終結前，均未聲明異議，而本院審酌該言
    詞陳述及書面陳述作成之情況，未見有何不適當之情形，故
    依前開規定，均得為證據。
貳、實體部分：
一、訊據被告甲○○雖於原審審理時，坦認有於前揭時、地，以
    上開門號行動電話聯絡，向自稱「黃經理」之姓名年籍不詳
    成年男子以11萬3,500 元販入扣案之甲基安非他命等情，惟
    矢口否認有何販賣第二級毒品犯行，辯稱：並無販賣甲基安
    非他命，所販入之甲基安非他命純係供自己施用，因恐年節
    漲價，故一次販入較多數量云云。嗣於本院審理時，則已自
    白上開販賣犯行。另查：
  (一)被告於前揭時、地以其所有之上開行動電話，與自稱「黃經
    理」之姓名年籍不詳成年男子聯絡，以11萬3,500 元向「黃
    經理」販入甲基安非他命1 大包後，自行以電子磅秤稱重，
    依上開重量分裝於27個夾鏈袋內等情，業據其於審理中坦承
    不諱，並有門號0000000000號行動電話通聯紀錄、扣案記載
    「黃經理46000 ＋67500 ＝113500」內容之帳冊影本各1 份
    、採證照片2 幀在卷可稽（偵卷第23、28、49至84頁），及
    可疑為甲基安非他命毒品共27包、電子磅秤1 臺、夾鏈袋2
    大包、帳冊1 本、門號0000000000號行動電話1 具（含SIM
    卡1 張）扣案為憑。扣案之上開27包毒品經送驗結果，確屬
    第二級毒品甲基安非他命（驗後合計淨重43.581公克），有
    高雄醫學大學附設中和紀念醫院出具之檢驗報告2 份在卷可
    參（見原審卷第102 、103 頁），此部分之事實已堪認定。
  (二)被告於警詢及本院審理時，均自白係意圖販賣而於上開時、
    地，購入上開甲基安非他命之事實，參諸被告購入之數量不
    少，且購入後旋即分裝成上開不同重量之情，以及扣得上開
    電子磅秤1 臺、夾鏈袋2 大包等一般用以販賣毒品使用之工
    具，被告並將購入毒品之價格記入帳冊，依常情此亦係販賣
    毒品欲統計核算收支之行為等情，因認被告上開自白應與事
    實相符。
  (三)被告雖曾於原審審理時否認犯行，而以上開情詞置辯，但其
    於警詢中供稱：伊每2 至3 日施用1 次甲基安非他命，每次
    施用量約0.05公克至0.1 公克等語（見警卷第7 頁）；於偵
    查中則稱：伊於入監執行完畢後，約自95年12月10日起又開
    始施用甲基安非他命，每2 天施用1 次，每次施用1,000 元
    至2,000 元的數量等語（見偵卷第90頁）；於原審羈押訊問
    時改稱：約每2 天施用1 包即2,000 元至3,000 元數量之甲
    基安非他命云云（見原審卷第11頁）；至原審審理時突又改
    稱：伊每隔1 、2 個鐘頭就要施用1 次甲基安非他命云云（
    見原審卷第57頁），其就施用毒品之供述先後不一致，是否
    可採信，已有何疑。另甲基安非他命係屬中樞神經興奮劑，
    具有提神、產生欣快感等作用，慣用者會產生強烈的心理依
    賴性，並因精神錯亂而有暴力傾向，甚而導致精神分裂及腦
    神經系統的損壞，此為審判實務所周知，如依被告上開於原
    審時所辯：每隔1 、2 小時即需施用1 次云云，必然鎮日處
    於精神興奮狀態，從未闔眼入眠，不出數日必然超出人體之
    負荷極限，縱未致命，亦必精神錯亂，豈能安然無恙？故此
    部分於原審審理時所辯，顯與常理未合，而不能採信，而應
    以其於警詢、偵訊時所稱：每2 、3 日施用1 次，每次施用
    量約0.05公克至0.1 公克等語，較合常情，而可以採信。則
    以其販入之甲基安非他命合計毛重達50.4公克，依上開施用
    頻率及施用量，足可供其施用2 年至8 年之久（50公克÷0.
    05公克×2 日＝5.47年；50公克÷0.05公克×3 日＝8.21年
    ；50公克÷0.1 公克×2 日＝2.7 年；50公克÷0.1 公克×
    3 日＝5. 47 年），其竟1 次購入足供施用2 至8 年之數量
    ，則辯稱：係為供自己施用云云，實違常情，亦不能採信。
    又其於原審審理中自承：每月施用毒品花費約3 、4 萬元，
    其現無工作，之前工作收入約每月3 、4 萬元，不足則向其
    在市場賣菜之母親每日索取500 元等語（見原審卷第57頁）
    ，則其收入全數用於施用毒品尚有不足，豈有餘力1 次購入
    價值11萬3, 500元之甲基安非他命，縱其中6 萬7,500 元確
    屬賒欠，又有何資力可清償？益證其於原審時所辯稱：係供
    自己施用云云，不能採信，而其於本院審理時自承係：意圖
    營利而販入等語，則與常情相符而可以採信。
  (四)再按販賣甲基安非他命等毒品之行為，並無一定之公定價格
    ，每次買賣之價格亦各有差異，隨供需雙方之資力或關係之
    深淺或需求之數量、貨源之充裕與否、販賣者對於資金之需
    求如何與殷切與否，以及政府查緝之態度，進而為各種之風
    險評估，而有各種不同之標準，並非一成不變。販賣者從各
    種「價差」或「量差」或係「純度」謀取利潤方式，或有差
    異，然其所圖利益之非法販賣行為目的，則屬相同，並無二
    致。一般民眾普遍認知毒品之非法交易，向為政府查禁森嚴
    且重罰不貸，衡諸常情，倘非有利可圖絕無平白甘冒被重罰
    高度風險之理（最高法院87年度台上字第3164號判決意旨參
    照）。本件被告販入上開甲基安非他命後，旋以電子磅秤稱
    重並分裝為毛重0.7 公克1 包、0.8 公克1 包、0.9 公克8
    包、1 公克9 包、1.9 公克7 包、19.4公克1 包，合計共27
    包，隨身攜帶而遭查獲，倘為方便自己施用，自應依平日每
    次固定之施用量而平均分裝，更無使用電子磅秤以求精確且
    全數隨身攜帶之理？故其於原審審理時所辯，實無足採信，
    而若欲販賣與不特定之人，始需如此勞費心力、時間，依毒
    品交易之通常習慣，以電子磅秤精確稱重，依特定金額分裝
    成不同重量，並全數攜帶以隨時滿足購買者之需求，故被告
    於本院審理時自白：係意圖販賣而販入等語，應可採信。則
    被告確係意圖營利而販入後，伺機賣出以轉取差價營利無疑
    。
二、綜上所述，本件事證明確，被告意圖營利而販入上開甲基安
    非他命之犯行，洵堪認定，應予依法論科。
三、按販賣毒品罪，不以販入之後，復行賣出為必要，只須意圖
    營利而販入或賣出，有一於此，犯罪即應成立（最高法院92
    年度台上字第7046號、第2641號、90年度台上字第7782號、
    第7046號判決意旨參照）。又甲基安非他命屬毒品危害防制
    條例第2 條第2 項第2 款所定之第二級毒品，被告甲○○意
    圖營利而販入甲基安非他命，雖未及賣出，仍應依販賣第二
    級毒品既遂罪論處。核其所為，係犯毒品危害防制條例第4
    條第2 項之販賣第二級毒品既遂罪。又其前有如事實欄所示
    之犯罪科刑情形，有臺灣高等法院被告前案紀錄表1 份在卷
    可按，其於受徒刑之執行完畢後，5 年以內故意再犯本件有
    期徒刑以上之罪，為累犯，應依刑法第47條第1 項之規定加
    重其刑，法定刑無期徒刑部分依法不得加重，僅就其餘部分
    加重之。
四、原審認被告上開犯罪事證明確，而予以依法論科，固非無見
    ；惟查，被告於原審審理時雖否認販賣犯行，然於本院審理
    時已坦承犯行，另依警員洪光華於原審審理時證稱：當天伊
    在高雄市○○路附近處理事故完畢後，沿林森路右轉苓雅路
    ，剛好被告從苓雅路對面過來，伊看到被告神色慌張，伊覺
    得可疑，主動追被告攔檢，攔下被告後請被告隨同回所，伊
    看到被告腳在發抖，伊就請被告把背包內的物品倒出來，就
    發現扣案的物品。伊問他是在吸食還是販賣？他說是吸食，
    伊質問他若係吸食，為何有帳冊、磅秤、夾鏈袋及那麼多毒
    品，被告才承認販賣等語（見原審96年5 月16日審判筆錄，
    原審卷第44-49 頁）。依其所證，足證被告係為警查獲持有
    毒品後，於警詢時，即自行坦承販賣犯行，而非員警查獲其
    有販賣事證後，其始坦承犯行，故被告於查獲持有後即已有
    悔意，雖於原審審理時曾心存僥倖而否認犯行，但於本院審
    理時已及時悔悟再次坦承犯行，而原審未審酌被告上開犯罪
    後態度而為量刑，其量刑尚難謂妥適，則被告以原審量刑過
    重為由而提起上訴，尚非無理由，而應由本院予以撤銷改判
    。
五、本院審酌被告自身即有施用甲基安非他命惡習，有尿液報告
    及臺灣高雄地方法院96年度易字第676 號判決書1 份在卷可
    稽（見原審卷第40、68頁），其明知施用甲基安非他命嚴重
    戕害身心健康，危害社會治安甚鉅，竟意圖營利而販入上開
    甲基安非他命，驗後合計淨重達43.581公克，數量不少，倘
    流入市面，後果不堪設想，惟其於警詢時主動坦承販賣犯行
    ，雖曾於偵查及原審審理中，否認犯行，惟於本院審理時又
    及時坦承犯行，足見其仍有悔意，犯罪後態度尚佳，又念及
    所販入之毒品未及販出即遭查獲，幸未流入市面，並未造成
    危害等一切情狀，認檢察官具體求處有期徒刑9 年，尚嫌過
    重，爰量處如主文第2項所示之刑，以資懲戒。
六、扣案之第二級毒品甲基安非他命27包（驗後合計淨重43.581
    公克），應依毒品危害防制條例第18條第1 項前段之規定，
    均沒收銷燬之；其包裝袋共27個、電子磅秤1 臺、帳冊1 本
    、門號0000000000號行動電話1 具（含SIM 卡1 張），均屬
    被告所有供本件犯罪所用之物（SIM 卡經電信業者交付申請
    人使用後，依交易習慣即屬使用人所有，不再收回），業據
    其供明在卷（見原審卷第8-10頁），均應依同條例第19條第
    1 項之規定宣告沒收；扣案之夾鏈袋2 大包，亦據被告自承
    為其所有預備供分裝販賣毒品所用（見警卷第9 頁），均應
    另依刑法第38條第1 項第2 款之規定宣告沒收。至扣案之玻
    璃球吸食器2 個，顯屬施用甲基安非他命所用之物，而與本
    件販賣毒品有關，爰均不予宣告沒收，附此敘明。
七、不另為無罪諭知部分：
  (一)公訴意旨另以：被告甲○○於意圖營利販入上開甲基安非他
    命後，於95年12月24日24時許，在高雄市○○區○○路與苓
    雅路口，以1,000 元之代價，販賣甲基安非他命0.3 公克予
    綽號「善仔」之姓名年籍不詳成年男子1 次。因認被告上開
    賣出甲基安非他命犯行，涉有毒品危害防制條例第4 條第2
    項之販賣第二級毒品罪嫌云云。
  (二)按犯罪事實應依證據認定之，無證據不得認定犯罪事實；不
    能證明被告犯罪者，應諭知無罪之判決；刑事訴訟法第154
    條第2 項、第301 條第1 項分別定有明文。又被告或共犯之
    自白，不得作為有罪判決之唯一證據，仍應調查其他必要之
    證據，以察其是否與事實相符，同法第156 條第2 項亦規定
    明確。另按意圖營利而販入毒品，雖未及賣出，仍依販賣既
    遂罪論處，但如意圖營利而販入毒品後，第一次販賣與他人
    之行為，此乃接續原先販入之犯意而為，不論其出賣之行為
    屬既遂或未遂，應認基於單一犯意之接續行為（最高法院92
    年度台上字第2641號判決意旨參照）。
  (三)公訴意旨認被告有上開販賣甲基安非他命犯行，係以被告於
    警詢中之自白、門號0000000000號行動電話通聯紀錄及扣案
    之上開甲基安非他命27包（驗後合計淨重43.581公克）、行
    動電話1 具、電子磅秤1 臺、夾鏈袋2 大包、帳冊1 本等，
    為其主要論據。訊據被告堅決否認有上開賣出甲基安非他命
    之犯行，辯稱：伊於警詢陳述已販賣給他人，是隨便亂講等
    語。經查：被告雖於警詢中供稱：伊於販入上開甲基安非他
    命後，均以其所有之0000000000號行動電話，先於95年12月
    25日凌晨1 時許，與綽號「小吳」之姓名年籍不詳成年男子
    所使用之不詳號碼電話聯絡後，約在臺南縣善化鎮附近，以
    2,000 元之代價，販賣甲基安非他命0.5 公克予「小吳」；
    另於同年12月24日中午12時許，與綽號「善仔」之姓名年籍
    不詳成年男子所使用之門號0000000000號行動電話聯絡後，
    約在高雄市○○區○○路與苓雅路口，以1,000 元之代價，
    販賣甲基安非他命0.3 公克予「善仔」云云（見96年12月26
    日警詢筆錄及本院96年9 月20日勘驗筆錄附件）。則依被告
    於警詢時之自白可知，被告於其時係自承：於95年12月24日
    中午12時許，在高雄市○○路與苓雅路口，以1,000 元代價
    販賣給「善仔」等語，而非如公訴意旨所指：於95年12月24
    日24時許，在高雄市○○路與苓雅路口，以1,000 元代價販
    賣給「善仔」等語。另經本院核閱被告上開0000000000號行
    動電話之通聯紀錄（見偵卷第81、82頁），於上開時間則均
    無公訴意旨所指或被告自白之通話紀錄，且依所載基地台位
    置亦與約定之交易地點不合，且本院經檢閱上開扣案帳冊影
    本（見偵卷第23頁），亦未見有何與被告所述販賣毒品予「
    小吳」、「善仔」之數量、金額相符之記載。是被告於警詢
    中此部分之自白，既與通聯紀錄之記載不符，又無其他證據
    足資佐證其自白與事實相符，自不能遽為被告不利之認定。
  (四)本件檢察官所舉上開證據，既未足證明被告確有上開販賣甲
    基安非他命給「善仔」之犯行，依上開說明，自不得僅以被
    告此部分於警詢時之自白，即據認被告此部分之犯行。此外
    ，本院依現存卷內證據，復查無被告確有公訴意旨所指此部
    分之販賣第二級毒品犯行，自屬不能證明被告犯罪。惟公訴
    意旨所指被告於意圖營利而販入上開甲基安非他命後，隨即
    於95年12月24日24時許，第1 次賣出甲基安非他命予綽號「
    善仔」之不詳成年男子之犯行，如成立犯罪，亦與意圖營利
    而販入之犯行屬基於單一犯意之接續行為，爰不另為無罪之
    諭知。
八、另公訴意旨所指：被告於95年12月25日12時許，在台南鎮善
    化鎮附近，第2 次賣出甲基安非他命予綽號「小吳」之不詳
    成年男子之犯行等語部分，則業經原審判決無罪，因未上訴
    而確定，併此敘明。
據上論結，應依刑事訴訟法第369 條第1 項前段、第364 條、第
299 條第1 項前段，毒品危害防制條例第4 條第2 項、第18條第
1 項前段、第19條第1 項，刑法第11條、第47條第1 項，第38條
第1 項第2 款，判決如主文。
本案經檢察官李門騫到庭執行職務。
中　　華　　民　　國　　96　　年　　10　　月　　31　　日
                  刑事第七庭  審判長法  官     莊飛宗
                                    法  官     孫啟強
                                    法  官     邱明弘
以上正本證明與原本無異。
如不服本判決應於收受本判決後10日內向本院提出上訴書狀，其
未敘述上訴理由者，並得於提起上訴後10日內向本院補提理由書
狀（均須按他造當事人之人數附繕本）「切勿逕送上級法院」。
中　　華　　民　　國　　96　　年　　10　　月　　31　　日
                                    書記官     黃玉珠
附錄本案論罪科刑法條：
毒品危害防制條例第4 條第2 項
製造、運輸、販賣第二級毒品者，處無期徒刑或7 年以上有期徒
刑，得併科新臺幣7 百萬元以下罰金。
